最高法院刑事判決　　　　　　　　　　　　　　　九十三年度台上字第四一五二號
　　上　訴　人　甲○○
右上訴人因準強盜案件，不服台灣高等法院台中分院中華民國九十年十一月六日第二
審更審判決（九十年度上更(一)字第三二○號，起訴案號：台灣台中地方法院檢察署八
十九年度偵字第九三八九號），提起上訴，本院判決如左：
    主  文
原判決撤銷，發回台灣高等法院台中分院。
    理　由
本件原判決認定上訴人甲○○於民國八十八年三月二十三日十五時許，駕駛其自不詳
姓名之人所收受之贓車（收受贓物部分業經判決確定）行經台中市○區○○○路六十
七號旁，見許憲章（下或稱許某）所有之ＱＥ｜○六三九號自用小客車停在該處，竟
意圖為自己不法之所有，先將上述贓車停在附近，並攜帶其所有銅製前端甚尖類似起
子之物一支下車，再持不詳物品砸破該自用小客車左前門之玻璃（毀損部分未據告訴
），復戴上其所有之白手套打開車門，著手欲竊取車內財物時，適為許某發現，而以
其右手勒住上訴人之脖子。上訴人為脫免逮捕，竟從身上取出前揭銅製似起子之物刺
向許某腹部，許某見狀即鬆手，並奪下該支似起子之物，上訴人則伺機逃走，並於許
某追趕時，撿拾路上之玻璃瓶脅迫許某不得跟來，許某只得作罷而報警。嗣經警方在
案發處扣得上訴人所有之白色手套一雙、銅製似起子之物一支及呼叫器一個；並在上
訴人所駕駛之贓車內扣得上訴人之外套二件及鑰匙一串等情。因而撤銷第一審關於上
訴人準強盜罪部分之判決，改判論處上訴人攜帶兇器竊盜未遂，因脫免逮捕，而當場
施以強暴、脅迫罪刑，固非無見。
惟查：按判決不載理由或所載理由矛盾者，其判決為當然違背法令，刑事訴訟法第三
百七十九條第十四款定有明文。原判決於理由內一方面說明上訴人前揭準強盜犯行，
業經許憲章於警詢、偵查、第一審及原審調查時「指訴歷歷」云云；另一方面卻又說
明許某於八十九年一月十九日於檢察官偵詢中、同年八月一日於第一審審理中，及九
十年十月三日於原審調查時，均「不敢確切指認」上訴人即是當時之竊賊云云（見原
判決第二頁倒數第四行至第三頁第六行）。其關於許某於偵查及第一、二審中能否確
切指證上訴人為本件犯罪之人，所述理由互相齟齬，依上規定，自有判決理由矛盾之
當然違背法令。又原判決認定上訴人竊取許某之自用小客車時，雖有砸破該車左前門
玻璃之事實，但認為毀損部分未據告訴（見原判決第二頁第四行括弧內之記載），因
而未就此部分併予論究。惟卷查被害人許憲章於警詢時已指訴上訴人有砸毀其車玻璃
之事實，並陳稱：「希望警方能將竊嫌逮捕就（究）辦」等語（見八十八年度核退字
第二００號偵查卷第十頁第七行、第十頁反面第四行）。則其對於該車被毀損部分究
竟有無希望追訴之意思？非無研酌餘地。原審未就此向被害人許憲章訊問調查明白，
遽認該部分未據告訴，而不予審究，尚嫌速斷。再採為判決基礎之證據資料，必須經
過調查程序，以顯出於審判庭者，始與直接審理主義相符，否則其所踐行之訴訟程序
，即有違背法令。原審採用上訴人所有被許某扯落於現場之呼叫器一個，作為推論上
訴人犯罪之重要證據之一，然並未於審判期日將該呼叫器提示予上訴人，令其辨認，
有原審審判筆錄可稽（見原審卷第七十五頁至第七十九頁）。依上說明，其對於訴訟
程序之踐行，亦屬違法。以上或為上訴意旨所指摘，或為本院得依職權調查之事項，
應認原判決仍有撤銷發回之原因。又刑法第三百三十條已於九十一年一月三十日修正
公布，案經發回，應注意新舊法之比較適用，併此敘明。
據上論結，應依刑事訴訟法第三百九十七條、第四百零一條，判決如主文。
中　　　華　　　民　　　國　　九十三　　年　　　八　　　月　　 十二 　　日
                              最高法院刑事第六庭
                                  審判長法官  池　啟　明
                                        法官  石　木　欽
                                        法官  郭　毓　洲
                                        法官  蕭　仰　歸
                                        法官  徐　文　亮
      右正本證明與原本無異
                                              書  記  官
中　　　華　　　民　　　國　　九十三　　年　　　八　　　月　　 十六 　　日
                                                                   ｍ
